【裁判字號】    90,上易,3514
【裁判日期】    901231
【裁判案由】    過失傷害
【裁判全文】
臺灣高等法院刑事判決                            九十年度上易字第三五一四號
    上  訴  人
    即  被  告  乙○○
    選任辯護人  張振興
右上訴人因過失傷害案件，不服台灣板橋地方法院九十年度易字第二四九九號，中華
民國九十年八月二十一日第一審判決（起訴案號：台灣板橋地方法院檢察署九十年度
偵字第三七七六號），提起上訴，本院判決如左：
        主  文
原判決撤銷。
乙○○從事業務之人，因業務上之過失傷害人致重傷，處有期徒刑伍月，如易科罰金
，以參佰元折算壹日。
    事  實
一、乙○○係設於臺北縣三峽鎮○○路○段一三八巷一弄一六六號東旭工業社之負責
    人，為從事製造金屬製品並綜理監督工廠內各項事務，為從事業務之人，並自民
    國八十九年五月八日起僱用丙○○等勞工從事沖床機具操作員，為勞工安全衛生
    法所稱之雇主，本應注意雇主對於防止機械、器具、設備等引起之危害，應有符
    合標準之必要安全衛生設備，並對員工施以必要之安全衛生教育，以確保員工生
    命、身體之安全，而依其智識、能力及當時情形又無不能注意之情事，竟疏未注
    意在上址工廠內提供必要之專用手工具，以防止勞工之身體與機具直接接觸，致
    丙○○於同年五月二十日上午十時許之上班期間，在上址工廠內，因未提供必要
    之專用手工具，且未受安全衛生教育之情形下，於操作腳踏式沖床機具時，右手
    遽遭該沖床機具所壓傷，丙○○因而受有右手第二至第五指外傷性截斷，食指遠
    位指關節缺失、中指、無名指及小指近位及遠位指關節一併缺失之毀敗一肢之機
    能之重傷害。
二、案經丙○○訴由臺灣板橋地方法院檢察署檢察官偵查起訴。
    理  由
一、訊據上訴人即被告乙○○固承認其所僱用之丙○○於右揭時、地，因操作腳踏式
    沖床機具致其右手掌遭壓傷，其中第二、三、四、五指並均遭截指之重傷害之事
    實，惟矢口否認有何業務上之過失，辯稱：伊有提供安全器具即磁鐵，但伊無法
    在工廠內注意員工有無使用磁鐵云云。經查：
  (一)右揭事實，業據告訴人丙○○於偵查、原審及本院調查時指訴綦詳，並於原審指
    稱在工作之前，被告沒有告訴伊這個工作要注意的事項，且未看過設置安全工具
    （詳見原審卷第十九頁）。再告訴人因本件事故，致受有右手第二至第五指外傷
    性截斷，食指遠位指關節缺失、中指、無名指及小指近位及遠位指關節一併缺失
    等傷害，有財團法人恩主公醫院之診斷證明書在卷可稽，復有告訴人遭截肢之右
    手照片二幀附卷足憑（見他字第十一頁、偵字卷第十六頁）。
  (二)證人甲○○即前受雇於被告在上址工作之員工於偵查中結證稱：伊沒有聽到被告
    有告知告訴人應注意事項；告訴人當時是使用腳踏式的機器，而告訴人該台機器
    所製造的東西用手也可以拿取，所以被告就沒有給告訴人夾子（應指專用手工具
    ）等語（詳見偵字卷第五十九頁）。
  (三)被告於偵查中供稱：伊的確有告訴員工要用安全工具，實施安全教育，但他們懂
    不懂不清楚（詳見偵字卷第十頁反面）。
  (四)本件傷害事故發生原因，經行政院勞工委員會北區勞動檢查所至現場檢查結果，
    認：雖然檢查當時被告稱已強制要求員工操作沖床時須使用專用手工具，惟該社
    未將上述規定會同勞工代表訂定安全衛生工作守則以供勞工遵守部分，仍違反勞
    工安全衛生法第二十五條第一項之規定，此有該所九十年一月四日台九十勞北檢
    製字第三二五三四號函在卷可參（見他字卷第四十六至四十八頁）。
  (五)綜上：依告訴人之指訴及證人甲○○之證詞，可見被告並未提供專用安全工具供
    告訴人使用，且亦未對告訴人施以必要安全衛生教育。再依被告右揭供稱有告訴
    員工要用安全工具，並有實施安全教育，但他們懂不懂，伊不清楚等語。益徵被
    告根本未重視員工在工作上之安全；且未會同員工訂定安全衛生工作守則以供員
    工遵守。蓋被告若有重視員工之安全，豈有未要求員工應確實懂得在工廠工作應
    注意之安全事項，並要求員工要嚴格落實，焉有不管告訴人懂不懂之理。
  (六)按被告身為雇主，本應注意對於防止機械、器具、設備等引起之危害，應有符合
    標準之必要安全衛生設備，並對員工施以必要之安全衛生教育，以確保員工生命
    、身體之安全，而依其智識、能力及當時情形又無不能注意之情事，竟疏未注意
    在上址工廠內提供必要安全衛生設備，並對員工施以必要安全衛生教育，致告訴
    人操作腳踏式沖床機具時遭該機具壓斷右手第二至第五指手指之傷害，被告顯難
    辭過失之責，其過失行為與告訴人因本件事故所受之傷害間，自有相當之因果關
    係。再參酌手之功用在於手指之靈活運用，如右手第二至第五指全遭截斷，即失
    其效用，自已達於毀敗一肢機能之程度，足認告訴人所受上開截指之傷害，合於
    刑法第十條第四項第四款規定之重傷害要件。
  (七)綜上所述，本件事證明確，被告上開辯詞，不足採信，其過失犯行堪以認定，自
    應依法論科。
二、核被告所為，係犯刑法第二百八十四條第二項後段之業務過失傷害人致重傷罪。
    原審據以論科，原非無見，惟原審判決認被告未設安全護圍，亦屬造成告訴人右
    揭傷害原因之一，尚有未合。蓋被告若有提供、教導並確實要求告訴人使用專用
    安全工具，應可避免本件傷害之發生，至於安全護圍與本件告訴人所受之傷害，
    應無相當因果關係。被告上訴否認犯行，雖無理由，惟原審判決既有上揭可議之
    處，仍無可維持，應予撤銷改判。爰審酌被告之素行，與其過失情節、程度，及
    告訴人年僅二十三歲，因被告過失行為造成其上開重傷害，損失甚鉅，且被告為
    從事業務之人，為追求自身及公司利潤，罔顧受僱人職場安全，致受僱人受重傷
    ，事後復未與告訴人達成和解以賠償損害等一切情狀，量處如主文第二項所示之
    刑，並諭知易科罰金折算標準。
據上論斷，應依刑事訴訟法第三百六十九條第一項前段、第三百六十四條、第二百九
十九條第一項前段，刑法第二百八十四條第二項後段、第四十一條第一項，罰金罰鍰
提高標準條例第一條前段、第二項，判決如主文。
本案經檢察官張啟彬到庭執行職務。
中    華    民    國    九十    年      十二      月    三十一          日
                              臺灣高等法院刑事第二十四庭
                                  審判長法  官  陳  貽  男
                                        法  官  李  世  貴
                                        法  官  陳  憲  裕
右正本證明與原本無異。
不得上訴。
                                        書記官  劉  育  妃
中    華    民    國      九十一  年      一        月       三         日
附錄：本案論罪科刑法條全文
刑法第二百八十四條第二項：
從事業務之人，因業務之過失傷害人者，處一年以下有期徒刑、拘役或一千元以下罰
金。致重傷者，處三年以下有期徒刑、拘役或二千元以下罰金。


司法院資訊處製作；財團法人民間司法改革基金會備份。
